臺灣高雄地方法院民事判決　　　　　　100年度簡上字第382號
上　訴　人　許家畯
被　上訴人　聯邦商業銀行股份有限公司
法定代理人　李憲章
訴訟代理人　王慧鈞
　　　　　　陳麗智
上列當事人間請求清償債務事件，上訴人對於民國100 年5 月11
日本院100 年度雄簡字第57號簡易程序第一審判決提起上訴，經
本院於民國100 年10月5 日言詞辯論終結，判決如下：
    主      文
上訴駁回。
第二審訴訟費用由上訴人負擔。
    事實及理由
一、被上訴人起訴主張：邱鈞釧於民國99年11月19日邀同上訴人
    為連帶保證人向伊借款新臺幣（下同）30萬元，約定借款期
    限3 年，自借用日起依年金法按月攤付本息，利息自99年11
    月19日起至100 年11月18日止按週年利率6.99% 計算，自10
    0 年11月19日起至102 年11月18日止按伊基準利率加碼年率
    3.69% 機動計算，如不依期攤還即喪失期限利益，而視為全
    部到期，且其遲延履行之本金或利息，除仍按上開利率計息
    外，其逾期在6 個月以內者，按上開利率10% 、逾期超過6
    個月以上者，另依約定利率20% 加計違約金（下稱系爭借款
    契約）。惟邱鈞釧竟自99年11月19日起即未依約清償本息，
    依約已視為全部到期，而其迄今尚積欠被上訴人292,486 元
    ，及自99年12月19日起至清償日止按週年利率6.99% 計算之
    利息，暨自100 年1 月19日起至清償日止，逾期在6 個月以
    內者，按上開利率10% ，逾期超過6 個月者，按上開利率20
    % 計算之違約金（下稱系爭本金、利息及違約金）未為清償
    ，而上訴人為該借款之連帶保證人，其對邱鈞釧基於上開契
    約所負之一切債務依約自均負連帶清償責任，為此乃依消費
    借貸及連帶保證之法律關係起訴請求等語。並聲明：上訴人
    與邱鈞釧應連帶給付系爭本金、利息及違約金。
二、上訴人則以：伊與邱鈞釧並非相當熟識，對其貸款過程亦不
    清楚，邱鈞釧請伊擔任連帶保證人時，伊係因金額不大，且
    聽說邱鈞釧具有正常工作，乃認為銀行審核通過，伊即可擔
    任保證人，被上訴人復告知伊邱鈞釧業經審核通過，僅差連
    帶保證人，伊始為簽名同意擔任其之保證人，惟被上訴人於
    審核邱鈞釧之貸款條件時，竟未發現邱鈞釧似提供偽造之資
    料申請貸款，於核貸撥款後始對其提出刑事告訴，則以被上
    訴人事後既可發現邱鈞釧不符申請貸款之資格，卻未於審核
    時發現，應有疏失，是被上訴人既未盡到審核的義務而有疏
    失，伊應無庸負連帶保證人之責任等語資為抗辯。並聲明：
    被上訴人之訴駁回。
三、原審就被上訴人之聲明請求為全部勝訴之判決，上訴人不服
    提起上訴，除援用原審之主張及陳述外，另補稱：被上訴人
    於審核邱鈞釧所提財力證明時，疏未發現有偽造情事，顯已
    違反財政部92年2 月13日台財融(六)字第0916000521號函、61
    年7 月4 日台財錢字第15627 號令，而以被上訴人未依法令
    盡必要審核義務，其自與有過失，伊縱使依連帶保證之約定
    ，就被上訴人未受借款償還之損害應負賠償之責，仍應依民
    法第217 條之規定，減輕伊之責任，另伊上開攻擊防禦方法
    雖於二審始為提出，然此係對原審已提出之攻擊防禦方法為
    法律上之補充陳述，且係原審法院違背法令未就此為適當闡
    明，致伊未能提出此攻擊防禦方法，而以被上訴人為資力雄
    厚之商業銀行，不許伊提出亦顯失公平，是伊應得依民事訴
    訟法第447 條但書第1 款、第2 款、第6 款提出上開新防禦
    方法等語。並聲明：(一)原判決不利於上訴人之部分廢棄。(二)
    上開廢棄部分，被上訴人在第一審之訴駁回（邱鈞釧未上訴
    ，其部分業已確定）。被上訴人對上訴人之上訴則聲明：上
    訴人之上訴駁回。
四、兩造不爭執事項：
  (一)邱鈞釧於99年11月19日邀同上訴人為連帶保證人向被上訴人
    借款30萬元，約定借款期限3 年，自借用日起依年金法按月
    攤付本息，利息自99年11月19日起至100 年11月18日止按週
    年利率6.99% 計算，自100 年11月19日起至102 年11月18日
    止按被上訴人基準利率加碼年率3.69% 機動計算，如不依期
    攤還即喪失期限利益而視為全部到期，且其遲延履行之本金
    或利息，除仍按上開利率計息外，其逾期在6 個月以內者，
    按上開利率10% 、逾期超過6 個月以上者，另依約定利率20
    % 加計違約金。
  (二)邱鈞釧迄今尚積欠被上訴人系爭本金、利息、違約金未為清
    償。
五、得心證之理由
  (一)上訴人是否得於第二審提出與有過失之新防禦方法？
    按當事人於第二審不得提出新攻擊或防禦方法，但如係對於
    在第一審已提出之攻擊或防禦方法為補充者，則不在此限，
    民事訴訟法第447 條第1 項第3 款定有明文，而此規定依同
    法第436 條之1 第3 項之規定於簡易裁判之上訴程序亦有準
    用。查上訴人以被上訴人審核借款人邱鈞釧之財力證明有所
    疏失，抗辯被上訴人與有過失，應依民法第217 條之規定減
    輕其之責任，而被上訴人固主張上訴人於原審未提出上開攻
    擊防禦方法，應不得於第二審提出云云，惟被上訴人於原審
    即抗辯上訴人審核邱鈞釧之財力證明有所疏失，其於本院審
    理時提出上開抗辯，核屬就其在第一審已提出之攻擊防禦法
    為法律上之補充，依上開規定，應認上訴人得於本院審理時
    提出之上開攻擊防禦方法。
  (二)上訴人是否應負連帶保證責任？得否抗辯與有過失？
    按借用人應於約定期限內，返還與借用物種類、品質、數量
    相同之物；遲延之債務，以支付金錢為標的者，債權人得請
    求依法定利率計算之遲延利息，但約定利率較高，仍從其約
    定利率；當事人得約定債務人不履行債務時，應支付違約金
    ，民法第478 條前段、第233 條第1 項、第250 條第1 項分
    別定有明文。而保證債務之所謂連帶，係指保證人與主債務
    人負同一債務，對於債權人各負全部給付之責任，此就民法
    第272 條第1 項規定連帶債務之文義觀之亦明。經查，邱鈞
    釧於99年11月19日邀同上訴人為連帶保證人向被上訴人借款
    30萬元，約定借款期限3 年，自借用日起依年金法按月攤付
    本息，利息自99年11月19日起至100 年11月18日止，按週年
    利率6.99% 計算，自100 年11月19日起至102 年11月18日止
    ，按被上訴人基準利率加碼年率3.69% 機動計算，如不依期
    攤還即喪失期限利益而視為全部到期，且其遲延履行之本金
    或利息，除仍按上開利率計息外，其逾期在6 個月以內者，
    按上開利率10% 、逾期超過6 個月以上者，另依約定利率20
    % 加計違約金，而邱鈞釧自99年11月19日起即未依約清償本
    息，依約已視為全部到期，其迄今尚積欠被上訴人系爭本金
    、利息、違約金未為清償等情均如前述，而上訴人固抗辯其
    係因被上訴人審核通過邱鈞釧之貸款資格始同意擔任其之連
    帶保證人，然被上訴人竟疏未發現邱鈞釧之財力證明係屬偽
    造，其應無庸負連帶保證人之責任云云，惟觀諸系爭借款契
    約，兩造並無約定以被上訴人審核邱鈞釧之貸款資格屬實為
    保證契約生效之要件（見原審卷第5 至6 頁），且上訴人亦
    無舉證證明兩造間有此約定，另上訴人亦無以係受到詐欺或
    有所誤認而撤銷同意為系爭借款之連帶保證人的意思表示，
    則上訴人既同意為系爭借款之連帶保證人，且並未附有條件
    ，該保證契約即已成立生效，又上訴人嗣亦無撤銷同意為連
    帶保證人之意思表示之情形，以連帶保證與主債務人之消費
    借貸契約本屬二筆，其自應依其與被上訴人之約定負連帶保
    證人之責，此與被上訴人是否疏於審核邱鈞釧之貸款資格並
    無關連，是上訴人上開抗辯尚非可採，被上訴人應得依約請
    求被告與邱鈞釧連帶給付系爭本金、利息及違約金。至上訴
    人固另抗辯其應得依民法第217 條第1 項請求法院減免賠償
    金額云云，並聲請訊問證人即新光銀行大甲分行副理李其昌
    ，以證明被上訴人於審查邱鈞釧之申貸資格確有過失，惟民
    法第217 條第1 項係規定損害之發生或擴大，被害人與有過
    失者，法院得減輕賠償金額，或免除之等語，而被上訴人乃
    係依消費借貸及連帶保證之法律關係向上訴人請求，而非向
    其請求損害賠償，此自無該條規定之適用，則上訴人應不得
    請求本院減輕或免除其責任，是上訴人此項抗辯尚屬無據，
    本院自亦無必要調查此方面之證據，而無庸訊問其聲請之證
    人李其昌。至上訴人是否有因此受侵害而致有所損害之情形
    ，此與被上訴人與本訴係對之請求清償借款者無涉，如上訴
    人認有損害，自應另訴為之，附此敘明。
六、綜上所述，上訴人就系爭借款需負連帶保證責任，且並無民
    法第217 條之適用，從而被上訴人依消費借貸及連帶保證之
    法律關係向上訴人請求給付系爭本金、利息及違約金，為有
    理由，原審就此認事用法尚無違誤，自應予以維持，上訴意
    旨指摘原判決不當，求予廢棄改判為無理由，自應予駁回其
    上訴。
七、本件事證已臻明確，兩造其餘攻擊防禦方法及舉證，核與判
    決結果不生影響，爰不逐一論駁，併此敘明。
八、據上論結，本件上訴為無理由，依民事訴訟法第436 條之1
    第3 項、第449 條第1 項、第78條規定，判決如主文。
中    華    民    國   100    年    10    月    12    日
                  民事第三庭  審判長法  官  黃宏欽
                                    法  官  謝宗翰
                                    法  官  楊淑儀
以上正本係照原本作成。
本判決不得上訴。
中    華    民    國   100    年    10    月    12    日
                                    書記官  林秀泙